臺灣高等法院交通事件裁定　　　　　　　　　94年度交聲再字第12號
　　再審聲請人
　　即受判決人　甲○○
上列聲請人因公共危險等案件，對於本院中華民國94年1月27日
確定判決（93年度交上易字第270號），聲請再審，本院裁定如
下：
    主  文
再審之聲請駁回。
     理 由
一、按「刑事訴訟法第420條第1項第6款所謂發見確實之新證據
    ，係指該證據當時已經存在。為法院及當事人所不知，事後
    始經發見且必可認為確實足以動搖原確定判決而為受判決人
    有利之判決者而言。」（參照最高法院47年台抗字第110號
    及49年台抗字第72號裁定意旨），如不足以推翻原確定判決
    所憑之證據者，即非上開所謂「確實之新證據」（最高法院
    41年臺抗字第1號、33年臺抗字第70號、49年臺抗字第72號
    判例意旨參照）；另刑事訴訟法第421條規定，不得上訴於
    第三審法院之案件，除前條規定外，其經第二審確定之有罪
    判決，如就足生影響於判決之重要證據漏未審酌者，亦得為
    受判決人之利益，聲請再審。而所謂漏未審酌乃指第二審判
    決前已發現而提出之證據，未予審酌而言，苟被捨棄之證據
    ，已於理由內敘明其捨棄之理由者，即非漏未審酌。又所謂
    重要證據，必須該證據已足認定受判決人應受無罪、或免訴
    、或輕於原審所認定之罪名方可，如不足以推翻原審所認定
    罪刑之證據，即非足生影響於原判決之重要證據。另依最高
    法院89年度台抗字第30號裁定意旨：刑事訴訟法第421條所
    規定因重要證據漏未審酌而聲請再審者，指該證據於案情有
    重要關係且未經審酌者而言，如證據業經法院本其自由心證
    予以取捨及判斷，僅係對此持相異評價，即不能以此為由聲
    請再審。是如當事人所提出之證物，不足以影響判決結果，
    或第二審法院依調查之結果，本於論理法則、經驗法則，取
    捨證據後，認定事實者，則不包括之。合先敘明。
二、聲請意旨略稱：（一）聲請人與告訴人高添明目前正在律師
    協助下商談和解事宜，料將會由高添明在近日內撤銷對聲請
    人的「過失傷害」告訴，因「過失傷害」屬告訴乃論，一旦
    雙方達成和解，勢將使聲請人免受過失傷害罪之追訴。（二
    ）依照刑事訴訟法第421條「如就足生影響於判決之重要證
    據漏未審酌者，亦得受判決人之利益，聲請再審」，聲請再
    審理由如下：證人即警員許志勇並非對聲請人做酒精測試
    者，聲請人在臺灣板橋地方法院及臺灣高等法院開庭時一再
    強調此事，因此此證人之證詞不值得採信。本院判決所據
    的內政部營建署函93年12月28日營署北字第0933110064函日
    ：「於上台六十四線上坡路段，道路縱坡度為5.5﹪，免設
    相關警告標誌」有誤。因為該段道路的坡度是隨不同點位置
    而不同，一直在變化，由1﹪到14﹪，內政部營建稱縱坡度
    為5.5﹪是指那一個地點必須言明？況且，依聲請人在現場
    用數位相機拍下來的照片用電腦比對發現的縱坡度並非5.5
    ﹪，而是14﹪，此點必須再釐清，以免日後有人再因此而受
    傷害。臺灣高等法院並未就此查證。本院採納臺灣板橋地
    方法院判決：「案發當時下雨天、有日間自然光線，行經鋪
    有柏油、路面溼潤但無缺陷及障礙物之市區道路、視距良好
    」等語，與事實不符。因清晨4點不可能會有日間自然光線
    ，案發地點鳥黑一片，前2百公尺內並無路燈照明，視距不
    會良好。聲請人在本院有提出聲請人在臺灣板橋地方法院
    未提出的理由，但是本院完全並未審理、也未查這些聲請人
    後來再整理出來的新證據，而這新證據不詳查，造成聲請人
    被誤判有罪。地院及本院認聲請人係駕車由後撞擊高添明
    的小貨車，造成高添明受傷，與事實不符。事實上，高添明
    的小貨車後方並無撞擊痕跡，而是高添明的小貨車右側有撞
    擊痕跡。根據警員侯明德證詞，高添明的小貨車先自行撞及
    左側中央分隔島再撞擊右側護欄後停止，判決顯然與處理車
    禍的警員根據肇事現場研判的情形不符合。本院判決理由
    第3點有稱：「聲請人稱路燈擺設位置有問題，照射的位置
    ，伊看不到告訴人貨車云云，亦與其在警詢偵查中供承伊撞
    上貨車前有看到車云云，顯見被告此部份所辯與事實不符」
    ，此乃法院誤解聲請人之意，聲請人之意為無法藉由貨車後
    方的高聳路燈來看清楚該貨車，是指由聲請人的自小客車之
    近光燈源看到該貨車時已經來不及煞車，法院將這二時種光
    源（近光燈與路燈）誤認為同一種光源而做出不利於聲請人
    之判決。根據警員侯明德證詞，由於高添明是先自行撞及
    左側中央分隔島再撞擊右側護欄後停止，再由聲請人由其貨
    車右側撞上。聲請人在本院的上訴資料中有指明，當高添明
    時速50公里撞擊到停止時，根據長庚醫院資料，高添明胸部
    會受到2,400公斤的瞬間作用力，而且高添明的頸部會受到3
    百公斤的瞬間作用力，足以造成高添明所受之傷。而根據撞
    擊力學原理，聲請人的自小客車由高添明貨車右側撞上時，
    撞擊力會被貨車輪胎與地面的磨擦力所吸收，同時，高添明
    即使在貨車車內，他在車受撞擊時，人會向右側傾倒，而貨
    車駕駛座的右側空無一物，人不會受傷。判決完全未採納聲
    請人的意見邀請相關專家作證，是不正確，因為可以釐清肇
    事責任，而不是模糊肇事責任。高添明如何證明當聲請人
    的車撞上其貨車時，其人當時在貨車內而非已經下車。高
    添明稱聲請人從其後面撞其車，其不醒人事。而其貨車後面
    無撞擊痕跡，是否意其自行撞車後已經不醒人事，值得查證
    。法院未並查證是否有需要根據營建署所公告之「市區道
    路工程規劃及設計規範」的第19章「市區道路照明設計的
    19.2.1節及19.2.2節之規範，於路況遽然變化時路段設置路
    燈，以利聲請人看清楚前方故障車輛。本院並未查證是否
    有需要根據營建署所公告之『市區道路工程規劃及設計規範
    」第六章備路線線形設計的第6.4.2節「最大縱坡度」內容
    載明；最大續坡度超過12﹪時，設計速率應降為25公里/小
    時，以利聲請人降低行車速度、減少煞車距離。聲請人在
    上訴本院的理由中載明，在該肇事地段以一比一的比例所量
    測繪製而成的現場圖可以看出在上坡路段有一個死角、盲點
    ，這個死角曾經差一點害聲請人撞死，以後還會讓其他人出
    事，也許以前沒有發現，不過聲請人以生命危險發現了這個
    問題，所以，才會一再上訴，讓聲請人寶貴的經驗獲得重視
    ，以保護其他人生命財產的安全。聲請人以近光燈的照射高
    度、上橋的實際坡度、路燈照明位置，指出有個危險的死角
    ，本院並未查證。原審及本院都以聲請人之言詞來作為證
    明聲請人不能安全駕駛。實際上，聲請人因為向施行酒測員
    警要求多作一次酒測，以避免假陽性結果，如此要求不但不
    被允許、且被警方施以手銬（警方犯制罪及違反警械使用條
    例），還被作為不能安全駕駛判刑的證據。爰依刑事訴訟法
    第420條第1項第6款、第421條之規定聲請再審云云。
三、經查：
  （一）告訴乃論之罪，告訴人於第1審辯論終結前得撤回其告
        訴，刑事訴訟法第238條第1項訂有明文。本院93年度交
        上易字第270號公共危險等案件，業經第2審判決確定，
        聲請人是否將與告訴人和解，已無撤回告訴之問題，且
        是否將和解，撤回告訴，亦非刑事訴訟法第420條第1項
        第6款之確實之新證據。
  （二）聲請人酒後駕車發生本件車禍，致告訴人高添明受有傷
        害等情，業經原審及本院依(一)告訴人之告訴。(二)證人即
        處理本件車禍之台北縣政府警察局海山分局交通隊警員
        侯明德於原審審理中結證稱：車禍現場中央分隔島處沒
        有水銀燈，最近的路燈照不到現場，距離約5個車道的
        間距，水銀燈確實的位置沒有印象，伊到車禍現場時，
        告訴人貨車的車頭位置是順向朝往中和市方向，被告與
        告訴人兩車相撞位置，其中告訴人貨車是右側後輪車斗
        上方及前面保險桿位置，被告自小客車則是前車頭位置
        ，且依損害情形判斷，告訴人的貨車右側是新的損害痕
        跡，且左側沒有損害，僅有靠近車頭的位置有損害，所
        以伊可判斷兩車撞擊點是右側，而告訴人貨車之車頭、
        右側車斗有比較大的撞擊痕跡，另由現場圖來看，偵查
        卷第28頁（上方）照片上方工作人員站立的橋墩位置是
        告訴人貨車第二個撞擊點，因為這個地點有告訴人貨車
        的散落物，是告訴人先撞到之前的中央分隔島，因分隔
        島上有輪胎的痕跡，貨車往外偏，再撞到外側分隔島（
        即右側護欄），因為該處都是（貨車）散落物。又伊從
        新店安康派出所把被告帶回海山分局交通分隊作酒測，
        兩地間車程約20幾分鐘，等回到交通分隊後，約隔10分
        鐘做酒測，伊印象中是同事許志勇對被告實行酒測，因
        伊處理本件車禍回到交通分隊時已超過下班時間，所以
        由許志勇作酒測等語情節大致相符。而證人侯明德上開
        證述被告酒測經過情節，亦與證人即同一交通分隊警員
        許志勇於原審審理中證述：本件被告酒測確定是伊當天
        早上8點多在海山分局交通分隊作的，因侯明德帶被告
        回來請伊作酒測，被告在施測時蠻配合的，酒測作了1
        次，當時被告並沒有要求多作幾次酒測，也未要求作抽
        血檢驗，而伊作酒測前，是先開機，且有歸零並讓被告
        看，約30 秒左右，就作酒測，而該酒測機器每測1千次
        或滿1年就須校正或更新，始能繼續使用，並經中央標
        準局檢驗合格；車禍當天該酒測機器沒有問題，警政署
        並未規定酒測儀器要開機多久才可作酒測，如當事人對
        酒測結果沒意見，則只測1次，有意見，就作3次，第1
        次作完後，隔10分鐘，作第2次，作筆錄前，再作1次，
        本件是侯明德警員拜託伊作1次，被告也很配合，馬上
        簽名蓋手印，也對酒測沒有意見，酒測值拿給他看時，
        被告並沒有說話；警政署亦未規定酒測機器開機多久才
        能實施酒測，當酒測機器開機後，要歸零，由紅燈轉橘
        燈，最後轉為綠燈，表示可以使用，當時是儀器的綠燈
        亮時，伊才酒測，且儀器如果沒有綠燈，亦沒辦法酒測
        等語，互核相符。此外，並有道路交通事故調查報告表
        (一)、(二)道路交通事故調查報告、道路交通事故現場圖各
        1件、現場照片12張，及中英醫院乙種診斷證明書1紙在
        卷可稽。告訴人因本件車禍受有頭部外傷、腦震盪並臉
        部（顏部）撕裂傷（約9公分）、胸部撕裂傷、左肩部
        擦傷第3節頸椎骨析、兩側顴骨骨折、兩側上頜骨骨折
        、鼻部骨折之傷害（不包含右下眼瞼手術後感染併發膿
        瘍；告訴人所受傷害發生之原因，詳後述），亦有亞東
        紀念醫院診斷證明書（乙種）正本1紙、影本2紙（見偵
        查卷第22頁、第76頁、第77頁）附卷可按。又被告於92
        年5月16日上午5時許肇事後經警於同日上午8時30 分許
        測試其吐氣含酒精濃度達每公升0.45毫克，有酒精測定
        值1紙在卷可稽，且被告於警方帶往海山分局交通分隊
        時有多話情形，業據證人侯明德於原審證述在卷，復有
        卷附之刑法第185條之3案件測試觀察紀錄表1紙附偵查
        卷可憑。(三)關於被告所駕駛之自小客車與告訴人貨車之
        撞擊情形，查被告於警詢時供述：本件車禍時伊眼前有
        輛車貨車不知為何打橫在車道上，兩車碰撞部位是伊車
        前車頭撞擊告訴人小貨車的右側車斗，致伊車車頭全毀
        等語（見偵查卷第4頁背面、第5頁背面）；且告訴人於
        警詢、偵查中指述：車禍當時伊的貨車左前車角有先碰
        到中央分隔島等語（見偵查卷第7頁背面、第43頁背面
        、第44頁）。而警員侯明德於原審審理中亦證述：被告
        與告訴人兩車相撞位置，其中告訴人貨車是右側後輪車
        斗上方及前面保險桿位置，被告自小客車則是前車頭位
        置，且依損害情形判斷，告訴人的貨車右側是新的損害
        痕跡，且左側沒有損害，僅有靠近車頭的位置有損害，
        所以伊可判斷兩車撞擊點是右側，而告訴人貨車之車頭
        、右側車斗有比較大的撞擊痕跡，另由現場圖來看，偵
        查卷第28頁（上方）照片上工作人員站立的橋墩位置是
        告訴人貨車第二個撞擊點，因為這個地點有告訴人貨車
        的散落物，是告訴人先撞到之前的中央分隔島，因分隔
        島上有輪胎的痕跡，貨車往外偏，再撞到外側分隔島（
        即右側護欄），因為該處都是（貨車）散落物等情，已
        如前述；再觀之車禍現場、車損照片及道路交通事故現
        場圖所示，車禍現場台64線道路之中央分隔島上有告訴
        人貨車之車輪印痕，而該車輪印痕處右前方角度約90餘
        度之右側分隔島水泥柱亦有撞擊刮痕，附近並有告訴人
        貨車之油漬等散落物，且告訴人貨車是右側後輪車斗、
        左前大燈、車頭受損，被告自小客車是前車頭全部毀壞
        ，足徵車禍發生前告訴人貨車左前部位在上開道路內側
        車道先擦撞中央分隔島後，告訴人本能性地將貨車往右
        側偏駛致撞擊右前方角度約90餘度之右側分隔島水泥柱
        ，造成該貨車車頭右偏傾斜停在內外側車道間，嗣被告
        行經該處其自小客車車頭再自後撞擊告訴人貨車右後車
        斗，告訴人貨車往前滑行停在內側車道上，而被告自小
        客車則摩擦右側護欄後停在前方外側車道上。是告訴人
        於偵查中指稱伊貨車左前方撞到中央分隔島後，即遭被
        告撞上，貨車車身打轉約90度乙節，與上開事實不符，
        尚非足採，此部份事證已明，被告請求再傳喚與撞擊及
        力學有關之學者專家作證，核無必要。(四)被告於原審所
        辯車禍當時告訴人的貨車後上方有一高聳矗立的路燈形
        成刺眼背光，造成伊視覺暫留而看不清楚，才會撞上該
        貨車，於本院辯稱：路燈擺設的位置有問題，照射的位
        置伊看不到前方告訴人之貨車云云。然被告於警詢時供
        承：因當時是下坡道（指車禍地點前方大漢橋之下坡）
        且燈光昏暗，伊眼前有輛貨車不知為何已打橫在車道上
        ，伊沒有注意前方車況而未及時反應就直接撞上貨車等
        語（見偵查卷第4頁背面）；被告於偵查中亦供述：伊
        撞上告訴人貨車前有看到該貨車橫放，告訴人發生車禍
        在路邊休息，伊到達時來不及反應就撞上貨車，因伊看
        到告訴人時，告訴人的貨車橫放在路上等語（見偵查卷
        第47頁背面）。被告既自承車禍時現場燈光昏暗，伊有
        看到告訴人的貨車橫放，後又辯稱告訴人貨車後上方有
        一高聳矗立的路燈形成刺眼背光，致伊視覺暫留而看不
        清楚，或稱路燈擺設的位置有問題，照的位置，伊看不
        到前方告訴人肇事貨車，足見被告前後供述情節不一，
        其所辯之真實性，顯非無疑。況且證人侯明德於偵查及
        原審審理中分別證述：車禍地點前方大漢橋下來至台64
        線道路上橋處前之平面道路約有2百公尺，當日被告行
        車路線沒有煞車痕跡，而被告所質疑的路燈，並沒有特
        殊之事，現場路燈是往下照，被告開車應看前方，不應
        看路燈；車禍現場中央分隔島沒有水銀燈，且最近的路
        燈亦照不到車禍現場等語明確（見偵查卷第61頁背面；
        原審審理筆錄第11頁），核與現場照片顯示情形相符，
        俱徵車禍發生時告訴人的貨車後上方並無被告所稱之高
        聳矗立的路燈；縱認被告於原審所辯屬實，惟被告從大
        漢橋下橋後到車禍現場之台64線起點上橋處之間的平面
        道路尚有約2百公尺之距離，且一般路燈設計均是向下
        照射，則被告行駛約2百公尺之平面道路後，至台64線
        起點上橋處前，按理被告應是注視車輛前方狀況，自無
        受到附近路燈光線影響之理，是被告於原審辯解車禍時
        告訴人貨車後上方有路燈形成刺眼背光，造成伊視覺暫
        留看不清楚而撞上貨車云云，及其所提聲明異議狀中附
        件一示意圖，均不足採，而其於本院辯稱：路燈擺設的
        位置有問題，照射的位置，伊看不到前方告訴人貨車云
        云，亦與其在警詢偵查中供承伊撞上告訴人貨車前，有
        看到該貨車橫放云云不符，顯見被告此部份所辯亦與事
        實不符，不足採信，被告聲請再向監理處查證自小客車
        中的休旅車其近光燈的照射高度為何，亦核無必要。(五)
        被告於本院所辯本件事故發生地點坡度為14﹪屬於超過
        法定「警五」（縱坡在7％以上）而必須設警告標誌之
        路段，但是該路段前100公尺內卻未設置任何險坡警示
        標誌，此為本件車禍的責任（原因）之一云云，惟據內
        政部營建署93年12月28日營署北字第0933110064號函覆
        略稱：一、查交通部頒『道路交通標誌標線號誌設置規
        則』第26條規定：「險坡標誌，用以促使車輛駕駛人小
        心駕駛。設於道路縱坡在7﹪以上之路段。險升坡用「
        警五」，險降坡用「警六」。」二、經查本署於84年底
        完工通車之「板橋市○○號道路與文化路中山路立體交
        叉工程」（即台64線大漢橋往中和方向起點路段），於
        上台64線上坡路段，道路縱坡度為5.5﹪，依『道路交
        通標誌標線號誌設置規則』規定，免設相關警告標誌云
        云。顯見被告此部份所辯亦與事實不符，不足採信。
        (六)關於本件警員酒測程序是否影響酒測值之認定乙節。
          查證人侯明德於偵查中證述：酒測標準作業流程是開
          機後，機器本身自動檢測後歸零，才可做檢測，該機
          器若未歸零前也無法測試，所以本件車禍當日有歸零
          才酒測，當時有叫被告呼氣5秒中間不能間斷才能測
          ，吹氣完成後，酒測機器會ＢＢ2聲，顯示酒測完成
          ，然後列印酒測單並交給被告簽名，且酒測前20分鐘
          受測者不能吃東西，伊將被告從安坑（偵查筆錄誤載
          安康）派出所接到海山分局之路程也超過20分鐘，而
          酒測時被告較不配合，但沒有提出酒測程序之爭議等
          語（見件偵查卷第61 頁、第62頁）；證人侯明德於
          原審審理中亦證述：伊從新店安坑派出所把被告帶回
          海山分局交通分隊作酒測，兩地間車程約20幾分鐘，
          等回到交通分隊後，約隔10分鐘作酒測，伊印象中是
          同事許志勇對被告實行酒測，因伊處理本件車禍回到
          交通分隊時已超過下班時間，所以由許志勇作酒測等
          語。核與證人許志勇於原審審理中證述：本件被告酒
          測確定是伊當天早上8點多在海山分局交通分隊作的
          ，因侯明德帶被告回來請伊作酒測，被告在施測時蠻
          配合的，酒測作了1次，當時被告並沒有要求多作幾
          次酒測，也未要求作抽血檢驗，而伊作酒測前，是先
          開機，且有歸零並讓被告看，約30秒左右，就作酒測
          ，而該酒測機器每測1千次或滿1年就須校正或更新，
          始能繼續使用，並經中央標準局檢驗合格；車禍當天
          該酒測機器沒有問題，警政署並未規定酒測儀器要開
          機多久才可作酒測，如當事人對酒測結果沒意見，則
          只測1次，有意見，就作3次，第1次作完後，隔10分
          鐘，作第2次，作筆錄前，再作1次，本件是侯明德警
          員拜託伊作1次，被告也很配合，馬上簽名蓋手印，
          也對酒測沒有意見，酒測值拿給他看時，被告並沒有
          說話；警政署亦未規定酒測機器開機多久才能實施酒
          測，當酒測機器開機後，要歸零，由紅燈轉橘燈，最
          後轉為綠燈，表示可以使用，當時是儀器的綠燈亮時
          ，伊才酒測，且儀器如果沒有綠燈，亦沒辦法酒測等
          語情節相符，並有ＳＤ四００ＰＡＰ酒精測試器操作
          手冊1份在卷可稽。徵之證人侯明德、許志勇證述對
          被告施以呼氣酒精測試過程，與上開酒精測試器操作
          手冊所載操作程序並無不合，且前揭證人均證述被告
          在1次呼氣酒精測試後即在酒精測定值上簽名、蓋手
          印，此有前開酒精測定值可稽。茲被告既於警詢時及
          偵查、審理中供承於車禍前一天晚上8時許，在台北
          縣五股鄉之實驗室內食用「燒酒雞」，並自當晚11時
          許起至車禍當日凌晨1時許，在上址飲用「臺灣啤酒
          」2瓶等情，且警方施測之酒精測試器，亦由經濟部
          標準檢驗局檢定合格，且在檢驗合格之有效期限內，
          此亦有經濟部標準檢驗局呼氣酒精測試器檢定合格證
          書、有效期限92年9月之檢定合格單影本各1紙在卷可
          稽。職是，警方於92年5月16日上午8時30分許在海山
          分局交通分隊對被告測得其呼氣所含酒精濃度值達每
          公升0.45毫克，堪足採為被告測試當時血液中內所含
          之酒精濃度。至被告所指歐美國家酒測標準作業程序
          規定施行酒測15分鐘內不可有任何物體於口腔內，否
          則會影響酒測值，且根據國外酒精吐氣偵測器廠商資
          料顯示酒測前需要讓儀器溫機20秒以上，本件車禍警
          方於打開酒精吐氣測試器2、3秒內太早測試，會造成
          很大誤差，而警方只做一次酒測有可能得到假陽性結
          果，及警方只有教被告將呼氣吹進儀器，卻未規定怎
          麼吹，警方酒測值沒有標示正負公差，且沒有做到測
          試的房間內不可以有無線通訊器材，測試儀器應每兩
          個星期由合格技師校正1次云云，係其他國家關於酒
          測程序之規定，但各國人民體質、飲酒習慣之情形均
          不一，被告所提上開其他國家酒測程序規定，對於國
          人是否適用，尚有研究之空間，但不當然為本件警方
          酒測時所應遵守之規定或程序，是被告此部份所辯亦
          不足採。(七)被告於本件車禍時是否因服用酒類已酒醉
          而達不能安全駕駛之程度。按刑法第185條之3規定所
          謂「不能安全駕駛」，係抽象危險犯，並不以發生具
          體危險為必要，對於呼氣酒精濃度已達每公升0.55毫
          克（0.55亳克／公升）以上，肇事率為一般正常人之
          10倍，認為已達不能安全駕車之標準，此業經法務部
          88年5月18日以法88檢字第001669號函告週知。而就
          醫學文獻所知，酒精對人體造成之影響，於呼氣時酒
          精濃度達每公升0.25毫克即會輕度中毒，造成輕度協
          調功能降低，呼氣酒精濃度達每公升0.5毫克時屬輕
          到中度中毒症狀，出現反應較慢、感覺減低、影響駕
          駛之狀況，又食後飲酒後約51分鐘，其體內血液酒精
          濃度可達至最高，呼氣酒精濃度亦達最高，其後再以
          平均每小時0.08亳克／公升之速率代謝，有刑事警察
          局鑑識科科長翁景惠、技士王光全、何敏群合著之「
          臺灣地區國人飲酒量與呼氣、血液、尿液、唾液酒精
          濃度間關連之研究」一文可資佐憑。且依國外研究數
          據，食後飲酒其呼氣酒精代謝率，每小時每公升0.05
          至0.114毫克，平均為每公升0.075，此有內政部警政
          署刑事警察局89年12月21日（89）刑鑑字第198913號
          函在卷可憑，而被告於92年5月16日上午五時許肇事
          後3小時30分，於同日上午8時30分許經警測試其呼氣
          酒精濃度達每公升0.45毫克程度，換算被告於3小時
          30分前（即肇事時）呼氣酒精濃度，應介於每公升
          0.625毫克至0.849毫克之間，平均為每公升0.7125毫
          克，再參酌被告如前所述多話及車禍肇事等違常行為
          表現，可見被告已因服用酒類致注意力、反應力、平
          衡感、操控力、協調性、判斷力、感知能力、記憶力
          、辨識力均降低、意識不清，應認已達不能安全駕駛
          動力交通工具之標準。(八)按汽車駕駛人飲用酒類後，
          其吐氣所含酒精濃度超過每公升0.25毫克以上者，不
          得駕車；又汽車行駛時，駕駛人應注意車前狀況，並
          隨時採取必要之安全措施，道路交通安全規則第114
          條第2款、第94條第3項分別定有明文。被告駕車自應
          注意上述道路交通安全規定，且依當時天候雨天、有
          日間自然光線，行經鋪有柏油、路面濕潤但無缺陷及
          障礙物之市區道路，視距良好，又無不能注意之情形
          ，被告酒後駕駛汽車，疏未注意車前狀況，致撞擊前
          車而肇事，就本件車禍之發生顯有過失；雖告訴人於
          車禍前自行擦撞中央分隔島及右側護欄而將車停在道
          路上，告訴人未即設法將車移置於無礙交通之處，亦
          未在車輛後方豎立故障標誌，而與道路交通安全規則
          之第112條第1項第12款之規定相違背，告訴人對於本
          件車禍發生亦與有過失，然被告之過失行為與被害人
          之過失行為併合為發生本件車禍之原因，被告仍難辭
          過失之責；被告復辯稱：被害人是無照駕駛且不能安
          全駕駛云云；然本件發生事故當時告訴人之汽車駕駛
          執照雖遭吊扣中，固據告訴人於警詢時陳明在卷，惟
          未領有駕駛執照駕車者，依道路交通管理處罰條例第
          21條第1項第1款規定，應處新台幣（下同）6千元以
          上1萬2千元以下罰鍰，並當場禁止其駕駛及扣留其車
          輛牌照，但此與本件車禍之發生難認有何因果關係。
          且偵查中檢察官將本件車禍肇事責任送請臺灣省臺北
          縣區車輛行車事故鑑定委員會鑑定結果亦認被告酒精
          濃度超過規定標準駕駛自小客車，未注意車前狀況追
          撞已自行失控肇事的告訴人貨車，為肇事原因，有該
          委員會北鑑字第921601號鑑定意見書在卷可憑，至該
          鑑定意見書認告訴人無肇事因素一節，顯然漏未審酌
          告訴人於車禍前未即設法將其貨車移置於無礙交通之
          處，亦未在貨車後方豎立故障標誌等情，此部分鑑定
          意見容有未洽，併附此敘明。再者，觀諸上開車損照
          片，顯見告訴人貨車右側後輪車斗、左前大燈、車頭
          嚴重受損，而被告自小客車是前車頭幾乎全部毀壞，
          足見告訴人本件車禍前其自己2次撞擊中央分隔島、
          右側護欄及被告駕車自後追撞告訴人貨車之撞擊力道
          甚大，衡情告訴人係因自己2次撞擊及被告駕車自後
          追撞，導致受有頭部外傷、腦震盪並臉部（顏部）撕
          裂傷（約九公分）、胸部撕裂傷、左肩部擦傷第3節
          頸椎骨析、兩側顴骨骨折、兩側上頜骨骨折、鼻部骨
          折之傷害，並有前揭亞東醫院診斷證明書3紙可證，
          雖無法辨別告訴人所受何項傷害係告訴人自行擦撞或
          係被告追撞所致，但足認被告之過失行為與告訴人之
          受傷間有相當因果關係，是告訴人指稱其所受傷害全
          係被告追撞造成，及被告於原審辯稱除非有積極證據
          ，否則本件車禍伊自小客車撞擊貨車不一定有致告訴
          人受傷，於本院辯稱告訴人之受傷應係他自己第1次
          自行撞車時所造成，非伊所造成云云，均不足採信。
          (九)本院上開確定判決因而認聲請人酒後駕車、過失傷
          害之犯行堪以認定，駁回聲請人之上訴。(十)
        本件再審聲請人上開二、（二）、、、、、
        、、之聲請再審理由，均屬聲請人於原審及原確
        定判決審理時即已請求調查及抗辯之事，並經原確定判
        決於理由欄對證據取捨及判斷之理由有所敘明，應非屬
        漏未審酌之範疇；至於上開二、（二）之案發當時是
        否有日間自然光線一節，按本件車禍發生於九十二年五
        月十六日上午五時許，非聲請人所稱之清晨四點，雖原
        確定判決依道路交通調查報告表(一)，記載案發當時有日
        間自然光線，未就當日之日出時間函詢中央氣象局，以
        明當時光線照射之情形，惟本件原確定判決係認，被告
        酒後駕車、疏未注意車前狀況並隨時採取必要之安全措
        施，對車禍之發生及告訴人之受傷與有過失（告訴人本
        身亦有過失），而聲請人於偵審中，未就是否有自然光
        線為主張，僅稱未於轉上坡處設置路燈，路燈的擺設位
        置有問題，路燈照的位置伊看不到前方告訴人之貨車云
        云。查駕駛車輛，照明設施或自然光線如何，均應不影
        響駕駛人之注意義務，亦即即便光線昏暗或設施不良，
        駕駛人行經該處，尤應更謹慎慢行，以防止危險之發生
        ，除非有不可避免之情事，否則不能因此主張免責，本
        件不論當時是否已日出，有無日間之自然光線，聲請人
        仍應有注意之義務，不能因此而主張免責，揆之前揭「
        重要證據，必須該證據已足認定受判決人應受無罪、或
        免訴、或輕於原審所認定之罪名方可，如不足以推翻原
        審所認定罪刑之證據，即非足生影響於原判決之重要證
        據」之說明，聲請人該部分之主張，無從認定應受無罪
        、或免訴、或輕於原審所認定之罪名，應不屬足生影響
        於原判決之重要證據。另上開二、（二）、、、
        部分，道路交通設施之設置是否有所疏失，應由道路
        交通主管機關隨時加以檢討改進，除非有因此發生不可
        避免之情事，否則道路用路人不得執為免責之理由，是
        聲請人該等部份之主張即便有理，依前開確定判決之認
        定，聲請人仍有未盡注意義務之疏失之責，無從憑之認
        定應受無罪、或免訴、或輕於原審所認定之罪名之判決
        ，仍應不屬足生影響於原判決之重要證據。
四、綜上所述，本件聲請人所舉聲請再審之理由，核與刑事訴訟
    法第420條第1項第6款之發現確實新證據及同法第421條之重
    要證據漏未審酌之規定並不相符，是本件聲請人即受判決人
    再審之聲請為無理由，應予駁回。
據上論斷，應依刑事訴訟法第434條第1項，裁定如主文。
中　　華　　民　　國　　94　　年　　3 　　月　　15　　日
                  臺灣高等法院交通法庭
                              審判長法  官  葉騰瑞
                                    法  官  莊明彰
                                    法  官  劉壽嵩
以上正本證明與原本無異。
不得抗告。
                                    書記官  廖婷璇
中　　華　　民　　國　　94　　年　　3 　　月　　15　　日
